【裁判字號】    99,台上,1139
【裁判日期】    990617
【裁判案由】    請求給付保險金
【裁判全文】
最高法院民事裁定            九十九年度台上字第一一三九號
上  訴  人  甲○○
訴訟代理人  洪維煌律師
被 上訴 人  國泰人壽保險股份有限公司
法定代理人  乙○○
訴訟代理人  吳光陸律師
上列當事人間請求給付保險金事件，上訴人對於中華民國九十九
年三月十六日台灣高等法院第二審更審判決（九十八年度保險上
更(一)字第八號），提起上訴，本院裁定如下：
    主  文
上訴駁回。
第三審訴訟費用由上訴人負擔。
    理  由
按上訴第三審法院，非以原判決違背法令為理由，不得為之。又
提起上訴，上訴狀內應記載上訴理由，其以民事訴訟法第四百六
十九條所定事由提起第三審上訴者，應於上訴狀內表明：原判決
所違背之法令及其具體內容、暨依訴訟資料合於該違背法令之具
體事實。其依同法第四百六十九條之一規定提起上訴者，並應具
體敘述為從事法之續造、確保裁判之一致性或其他所涉及之法律
見解具有原則上重要性之理由。同法第四百六十七條、第四百七
十條第二項分別定有明文。而依同法第四百六十八條規定，判決
不適用法規或適用不當者，為違背法令；依同法第四百六十九條
規定，判決有該條所列各款情形之一者，為當然違背法令。是當
事人提起第三審上訴，如合併以同法第四百六十九條及第四百六
十九條之一之事由為上訴理由時，其上訴狀或理由書應表明該判
決所違背之法令條項，或有關判例、解釋字號，或成文法以外之
習慣或法理等及其具體內容，暨係依何訴訟資料合於該違背法令
之具體事實，並具體敘述為從事法之續造、確保裁判之一致性或
其他所涉及之法律見解具有原則上重要性之理由。如未依上述方
法表明，或其所表明者與上開法條規定不合時，即難認為已合法
表明上訴理由，其上訴自非合法。本件上訴人對於原判決提起第
三審上訴，雖以該判決違背法令為由，惟核其上訴理由狀所載內
容，係就原審取捨證據、認定事實及解釋契約之職權行使所論斷
：被保險人陳本洲於民國八十五年五月十九日經發現死亡，上訴
人（即被保險人之子）對被上訴人之保險金請求權自斯時起即可
行使，其迄九十六年十二月二十四日始提起本件訴訟，顯逾保險
法第六十五條前段規定之二年時效期間。雖上訴人前向被上訴人
申請保險給付時，被上訴人於八十六年、八十七年間曾先後函覆
上訴人請其俟檢察官偵查（被保險人死因）結果再行提出之語，
然被上訴人嗣於九十四年六月二十日已以被保險人之死亡不符意
外要件及逾時效期間為由，明確告知上訴人拒絕理賠。上訴人逾
二年後始提起本件訴訟，被上訴人為時效抗辯，難謂有悖誠信原
則等情，指摘為不當，並就原審命為辯論及已論斷者，泛言謂為
違法，而非表明該判決所違背之法令及其具體內容，暨依訴訟資
料合於該違背法令之具體事實，更未具體敘述為從事法之續造、
確保裁判之一致性或其他所涉及之法律見解具有原則上重要性之
理由，難認其已合法表明上訴理由。依首揭說明，應認其上訴為
不合法。至上訴人提起第三審上訴後，始提出被上訴人九十四年
六月二十日告知對象為訴外人洪深池，不及於上訴人云云之新主
張，非本院所得審究，併予敘明。
據上論結，本件上訴為不合法。依民事訴訟法第四百八十一條、
第四百四十四條第一項、第九十五條、第七十八條，裁定如主文
。
中    華    民    國  九十九  年    六    月   十七   日
                      最高法院民事第七庭
                          審判長法官  劉  福  聲
                                法官  鄭  玉  山
                                法官  劉  靜  嫻
                                法官  袁  靜  文
                                法官  林  大  洋
本件正本證明與原本無異
                                      書  記  官
中    華    民    國  九十九  年    七    月    七    日
                                                      Q

司法院資訊處製作；財團法人民間司法改革基金會備份。
